臺灣臺中地方法院刑事判決　　　　　　　　　　　　　九十一年度訴字第九七二號
　　公　訴　人　臺灣臺中地方法院檢察署檢察官
　　被　　　告　甲○○
　　選任辯護人　李清輝
　　　　　　　　許宏達
　　　　　　　　周瑞鎧
右列被告等因違反廢棄物清理法案件，經檢察官提起公訴（九十一年度偵字第二八０
九號），本院判決如左：
    主  文
甲○○共同連續未依規定領有廢棄物清除、處理許可文件，從事廢棄物清除、處理，
處有期徒刑壹年陸月。緩刑肆年。
    事  實
一、甲○○為址設臺中縣豐原市○村路三九巷二一號良益砂石有限公司之負責人，專
    營砂石買賣，明知從事清除或處理廢棄物須經地方主管機關核准，發給許可證後
    始得從事廢棄物清除或處理，竟未依法領有廢棄物處理之許可證或核備文件，而
    自民國八十九年八月間某日起，以每立方公尺新台幣（下同）六百元至八百元之
    代價，連續接受不知名之廠商委託代為清理、處理營建工地拆除後所產生之夾雜
    木料、石綿瓦塊等事業廢棄物及一般廢棄物，由該不知情之廠商將事業廢棄物運
    至甲○○上揭公司地址堆置，除將可回收之廢棄物分類變賣，而其餘廢棄物，則
    就地燃燒或以每次車五千元至六千元之代價，委託運送砂石前來而有概括犯意聯
    絡之不詳姓名之司機（已成年），以自用大貨車載運該事業廢棄物及一般廢棄物
    至不詳地點傾倒，每月約有五至六車次，而從事廢棄物之清除、處理工作。嗣於
    九十年八月七日下午三時三十分許，甲○○在良益砂石有限公司上揭地址指示不
    知情之公司員工湯新豐（業經檢察官為不起訴處分確定在案）燃燒廢棄物之際，
    為警當場查獲，並循線查悉上情。
二、案經臺灣臺中地方法院檢察署檢察官自動檢舉偵查起訴。
    理  由
一、訊據被告甲○○對於未依規定領有廢棄物清除、處理許可文件，即於右揭時、地
    從事廢棄物清除、處理工作之事實，均坦承不諱，並經證人湯新豐於偵查中證稱
    屬實，且有台中縣環境保護局稽查工作紀錄、現場圖乙紙及現場照片九張附卷可
    稽。又查獲之廢棄物中有營建廢棄物，其中營建廢棄物雖為營建工地拆除所產生
    之廢土石方、混凝土塊，惟仍夾雜木料、石綿瓦等廢棄物，應屬廢棄物清理法第
    二條第一項第二款第二目所稱之一般事業廢棄物，被告對此亦有認知；且所謂「
    清除」、「處理」係指廢棄物之收集、運輸及處置等行為，是本件被告為上述廢
    棄物之運輸、處置行為，核屬清除、處理之範圍，殆無疑義，足認被告之自白與
    事實相符，被告未領有廢棄物清除、處理許可文件，顯然均違反廢棄物清理法之
    規定至明。本件事證明確，被告之犯行足堪認定。
二、按行為後法律有變更者，適用裁判時之法律；但裁判前之法律有利於行為人者，
    適用最有利於行為人之法律，刑法第二條第一項前段定有明文，既曰法律，自較
    刑之範圍為廣，比較時應就罪刑有關之條款等一切情形，綜其全部之結果，而為
    比較，再適用有利於行為人之法律處斷。查廢棄物清理法業於九十年十月二十四
    日修正公布施行，修正前廢棄物清理法第二十二條第二項第四款前段規定，移置
    於修正後第四十六條第一項第四款前段，其法定刑雖由「一年以上五年以下有期
    徒刑，得併科一百萬元以下罰金」，修正為「一年以上五年以下有期徒刑，得併
    科新臺幣三百萬元以下罰金」，然二者之法定刑並無不同。而第四款之規定，修
    正前後處罰之主體及行為態樣相同，修正差異在於為從事廢棄物清除、處理業者
    申請核發許可證之規定由修正前第二十條移置於修正後第四十一條第一項，而修
    正後第四十一條第一項則增訂有但書第一款至第七款之除外規定；換言之，從事
    廢棄物清除、處理業務者，若有修正後第四十一條第一項但書各款情形之一，則
    無庸申請許可文件，即可受託清除、處理廢棄物業務，兩相比較，修正後第四十
    一條規定顯然較修正前第二十條規定有利，由此可推知，修正後第四十六條第一
    項第四款前段之處罰規定應較修正前第二十二條第二項第四款前段規定對被告為
    有利，是應適用修正後有利於被告之法律裁判之，是公訴人認修正後之法律與修
    正前之法律，並無輕重之分，而無須比較適用，尚有未洽，併此敘明。核被告甲
    ○○所為，係犯修正後廢棄物清理法第四十六條第一項第四款前段之未領有許可
    文件，從事廢棄物清除、處理罪。被告與姓名年籍不詳之司機（已成年）就上揭
    犯行，有犯意之聯絡及行為之分擔，為共同正犯，公訴人未及論述，亦有未洽。
    又被告先後多次犯行，時間緊接，方法相同，觸犯構成要件相同之罪，顯係基於
    概括犯意為之，為連續犯，依刑法第五十六條之規定，以一罪論，並加重其刑。
    爰審酌被告未依規定領有廢棄物清除、處理許可文件，擅自從事廢棄物清除工作
    ，危害環境保護及居家衛生，所為自足非難，惟念被告係因貪圖小利而隨意傾倒
    廢棄物，所生危害尚非鉅大，並審酌被告犯罪之目的、手段及犯後坦承犯行，態
    度良好等一切情狀，量處如主文所示之刑。末查被告未曾受有期徒刑以上刑之宣
    告，有臺灣臺中地方法院檢察署刑案資料查註紀錄表及臺灣高等法院被告全國前
    案紀錄表在卷可稽，又被告犯後深具悔意，經此教訓，當知警惕而信無再犯之虞
    ，本院綜核各情，認所宣告之刑，以暫不執行為適當，爰併予宣告緩刑四年，以
    啟自新。
據上論斷，應依刑事訴訟法第二百九十九條第一項前段，修正後廢棄物清理法第四十
六條第一項第四款，刑法第十一條前段、第二條第一項前段、第二十八條、第五十六
條、第七十四條第一款，判決如主文。
中      華      民      國      九十一      年      七    月     二     日
                                  臺灣臺中地方法院刑事第四庭
                                      法  官  王  世  華
右正本證明與原本無異。
如不服本判決，應於判決送達後十日內向本院提出上訴狀，上訴於臺灣高等法院臺中
分院( 須附繕本 )。
                書記官
中      華      民      國      九十一      年      七    月     三     日
附錄論罪科刑法條：
廢棄物清理法四十六條第一項第四款
